【裁判字號】    89,上易,4686
【裁判日期】    900105
【裁判案由】    竊盜
【裁判全文】
臺灣高等法院刑事判決                  八十九年度上易字第四六八六號
    上訴人
    即被告  乙 ○ ○
            甲 ○ ○
右上訴人因竊盜案件，不服臺灣板橋地方法院八十八年度易字第三八五一號，中華民
國八十九年十月三十一日第一審判決（起訴案號：臺灣板橋地方法院檢察署八十八年
度偵字第一六四六九號）提起上訴，本院判決如左：
    主    文
上訴駁回。
    事    實
一、乙○○曾於民國（下同）七十七年間，因盜匪案件，經最高法院判處有期徒刑四
    年八月確定，又於八十二年間，因偽造文書案件，經台灣台北地方法院判處有期
    徒刑六月確定，並接續前案應執行有期徒刑五年二月，於八十四年三月三十日假
    釋出獄，假釋期間於八十七年六月二十一日屆滿以執行完畢論；猶不知悔改，復
    與甲○○及綽號「神經」、「年輕大姊」之不詳姓名年藉成年人，共同意圖為自
    己不法之所有，基於犯意聯絡，於八十八年七月四日晚上九時許，利用丙○○不
    在家之際，由「年輕大姊」者佯裝係屋主，前往台北縣中和市○○街二之一號吳
    進賢經營之冠緯鎖匙刻印行，請求不知情之吳進賢陪同至台北縣中和市○○街一
    四三巷六九弄八號丙○○住處，將該屋大門門鎖打開，再由乙○○、甲○○及綽
    號「神經」者侵入丙○○住處，竊取丙○○所有答錄機三台、電話答錄機一台、
    日本Ｂ１２攝影機一台、照相機三台、錄音機二台、攝影機四分割監視器轉換器
    一台，得手後逸去。嗣甲○○因自知所為不法，乃主動聯絡丙○○，於有偵查犯
    罪權限之機關未發覺其犯罪前，於八十八年七月五日中午十二時許，前往台北縣
    警察局中和分局南勢派出所自首其罪，並接受裁判，復帶同警方辦案人員於八十
    八年七月五日下午一時四十分許，在臺北市○○○路○段十七號工寮內查獲乙○○，並當場扣得丙○○所有失竊之電話答錄機、日本Ｂ１２攝影機、攝影機四分
    割監視器轉換器各一台。
二、案經臺北縣警察局中和分局報請台灣板橋地方法院檢察署檢察官偵查起訴。
    理    由
一、訊據上訴人即被告乙○○固坦承其有於前揭時、地，與被告甲○○二人，共同侵
    入蔡進鴻家中竊取被害人丙○○財物犯行，惟辯稱：當天僅其與甲○○二人前往
    竊取丙○○財物，且係由其請不知情之鎖匠開門，並未有綽號「神經」、「年輕
    大姊」者二人共同參與行竊等語；被告甲○○則坦承其確有與被告乙○○及綽號
    「神經」、「年輕大姊」四人共同竊取被害人丙○○財物等情，惟否認其有行竊
    之故意，辯稱：當日其係遭同案被告乙○○之恐嚇脅迫，在人身自由受限制威嚇
    下，始不得已參與行竊，其主觀上並無意圖為自己不法所有之意圖等語。
二、經查：被告乙○○、甲○○二人確有於前揭時、地，侵入被害人丙○○住處竊取
    財物等情，固據被告乙○○、甲○○於警訊及偵、審中坦承不諱，核與被害人丙○○指訴失竊情節相符，並有贓物認領保管收據乙紙、照片二幀在卷可按，茲所
    應審究者厥為當時是否確有綽號「神經」及「年輕大姊」者共同參與行竊及被告
    甲○○是否係遭被告乙○○之脅迫，始在自由意志受限制下，非基於其本意而參
    與行竊而已，本院查：
(一)被告乙○○與甲○○侵人被害人丙○○家中行竊之前，確係由綽號「年輕大姊」
    者，佯稱係該屋所有權人，使證人吳進賢誤信為真實，而前往被害人丙○○住處
    開鎖，再由被告乙○○、甲○○與「神經」侵入屋內行竊等情，業據証人即鎖匠
    吳進賢於原審調查時結證稱：「（問：八十八年七月九日你是否有到中和華興街
    開鎖？）、那天有一個小姐要我去開鎖，我問他是不是他家，他說是，我問他家
    鎖是什麼型的，小姐還說他家人去南部，他的門在巷子旁邊，當時只有小姐一個
    人來。他告訴我鎖是一個一字型下面是圓形，我去到現場，沒有看到其他人，小
    姐說只鎖上面一個鎖，我開門後，發現門打不開，小姐很生氣罵三字經，我還說
    他不能對長輩不敬，門打開之後，為了測試是否真是他家，我還請他開燈讓我拿
    工具，小姐馬上把燈打開。之前有一個人要我開鎖，我們有印象，是老闆丙○○
    先生來說我才想起來」等情甚詳（見原審八十八年十一月九日訊問筆錄），顯見
    當日確係由綽號「年輕大姊」者詳稱為屋主，共同參與本件竊盜無訛，核與被告
    甲○○供陳確有綽號「年輕大姊」者參與行竊，並前往委請鎖匠開鎖等情相符，
    被告乙○○辯謂係其委請鎖匠吳進賢前來開鎖，不惟與同案被告甲○○所供相左
    ，亦與証人吳進賢所証情節不符，應係虛飾之詞，不足採信。
(二)再參諸被告乙○○、甲○○經原審送請法務部調查局為測謊鑑定時，被告乙○○
    就：「其與甲○○作案並無他人參與」乙節所為之測謊結果，經發覺呈情緒波動
    反應，應係說謊；另被告甲○○就：「參與竊案者另有一對男女」乙節所為之測
    試結果，則發覺並無情緒波動反應，應未說謊，有法務部調查局八十九年九月廿
    二日（ 89 ）陸（三）字第八九０六八三八一號及八十九年五月六日（ 89 ）陸
    （三）字第八九０二八０七一號鑑定通知書各一份在卷可稽，益徵當日參與行竊
    者，除被告乙○○、甲○○二人，另有一男一女即綽號「神經」、「年輕大姊」
    者二人參與其事洵屬明顯，被告乙○○指稱僅其與甲○○共同行竊，應不足採信
    。
(三)被告甲○○雖一再辯謂其係遭被告乙○○之脅迫始參與行竊，其應無犯罪故意云
    云，然依被告甲○○於偵查中所供：「進入時是由乙○○與另外一名男子，我在
    便利商店等候，有一名女子騎機車來找我叫我過去」等語觀之（見偵查卷第三十
    六頁反面），當時既係由被告乙○○與「神經」侵入被害人丙○○家中行竊，其
    在便利超商等候，顯見其人身自由並未受被告乙○○之拘束，苟其無參與行竊之
    故意，為何不逕自離去，甚或報警處理，俾當場將正著手行竊之乙○○及「神經
    」二人逮捕繩之以法，豈被告甲○○竟仍在便利超商內等候，迨綽號「年輕大姊
    」者前來喚其離去？其謂無參與行竊之故意，孰能置信？再參諸被害人丙○○於
    警訊中亦陳稱：「（問：甲○○如何到案說明，是否有向你坦承該事？）利用乙○○叫他外出買東西時，又陸續打了幾通電話給我」等語（見偵查卷第十頁反面
    ），益証被告甲○○之行動自由確未曾受有限制、拘束，縱本件之竊盜非其主謀
    ，或受被告乙○○之邀始被動參與，然亦無解於被告甲○○竊盜罪之成立，矧被
    告乙○○自始即否認其有脅迫被告甲○○參與本件竊盜行為，被告甲○○亦迄未
    能確切指稱被告乙○○究係如何脅迫其參與，其自由意志如何受被告乙○○之拘
    束，始在非自由意志下參與本件犯行之事証供法院調查，其空言所為遭脅迫始行
    參與本件犯罪云云，殊屬無據，洵難採信。
    綜上所論，足徵被告乙○○、甲○○所辯，均係卸責圖免之詞，委不足採，被告
    乙○○、甲○○所犯事證明確，其等犯行均堪以認定，應依法論科。
三、核被告乙○○、甲○○所為，均係犯刑法第三百二十一條第一項第一款、第四款
    之結夥三人以上於夜間侵入住宅竊盜罪。公訴意旨認被告二人僅係犯刑法第三百
    二十一條第一項第一款之夜間侵入住宅竊盜罪，尚有未洽，併此敘明。被告乙○○、甲○○與綽號「神經」、「年輕大姊」之不詳姓名年藉成年人間，有犯意聯
    絡及行為分擔，均屬共同正犯。被告等推由綽號「年輕大姊」者利用不知情之鎖
    匠吳進賢打開被害人丙○○住處門鎖以遂行犯罪，為間接正犯。查被告乙○○七
    十七年間，因盜匪案件，經最高法院判處有期徒刑四年八月確定，又於八十二年
    間，因偽造文書案件，經台灣台北地方法院判處有期徒刑六月確定，並接續前案
    應執行有期徒刑五年二月，於八十四年三月三十日假釋出獄，假釋期間於八十七
    年六月二十一日屆滿以執行完畢論，有台灣高等法院檢察署刑案紀錄簡覆表一份
    在卷可憑，其於有期徒刑執行完畢後，五年內再犯有期徒刑以上之本罪，為累犯
    ，應依法加重其刑。另被告甲○○於其竊盜犯行未被發覺前，即主動向台北縣警
    察局中和分局南勢派出所自首其罪，並接受裁判，業據被告甲○○、被害人丙○○供陳甚詳，並有台北縣警察局中和分局之解送人犯報告書、移送書各一份在卷
    可稽，應依刑法第六十二條前段規定減輕其刑。
四、原審以被告乙○○、甲○○二人所犯罪証明確，援引刑法第二十八條、第三百二
    十一條第一項第一款、第四款、第四十七條、第六十二條前段、第七十四條第一
    款，審酌被告二人之品行、犯罪動機、目的、手段、所生危害及犯罪後態度等一
    切情狀，量處被告乙○○有期徒刑十月及量處被告甲○○有期徒刑三月，復以被
    告甲○○前未曾受有期徒刑以上刑之宣告，係偶發初犯，有台灣高等法院檢察署
    刑案紀錄簡覆表在卷可按，且現尚在就學中，復係自首其罪，經此教訓，當知警
    惕，無再犯之虞，認有期徒刑之宣告，已足勵被告甲○○自新，其刑以暫不執行
    為適當，併予諭知緩刑二年，認事用法允無違誤，量刑妥適，被告乙○○上訴意
    旨指稱係被告甲○○邀其前往行竊，及被告甲○○上訴意旨辯謂其係被乙○○脅
    迫參與，均陳詞指摘原判決失當，要均無理由，應駁回其等之上訴。
五、據上論斷，應依刑事訴訟法第三百六十八條，判決如主文。
本案經檢察官蔡薰慧到庭執行執務。
中    華    民    國    九十      年      一        月        五        日
                            臺灣高等法院刑事第十六庭
                                審判長法  官  許  增男
                                      法  官  蔡  彩  貞
                                      法  官  黃  鴻  昌
右正本證明與原本無異。
不得上訴。
                                      書記官  黃  千  鶴
中    華    民    國    九十      年      一        月        八        日
附錄本案論罪科刑法條全文：
刑法第三百二十一條：
犯竊盜罪而有左列情形之一者，處六月以上五年以下有期徒刑：
一、於夜間侵入住宅或有人居住之建築物、船艦或隱匿其內而犯之者。
二、毀越門扇、牆垣或其他安全設備而犯之者。
三、攜帶兇器而犯之者。
四、結夥三人以上而犯之者。
五、乘火災、水災或其他災害之際而犯之者。
六、在車站或埠頭而犯之者。
前項之未遂犯罰之。


司法院資訊處製作；財團法人民間司法改革基金會備份。
